【裁判字號】    97,再易,23
【裁判日期】    971231
【裁判案由】    拆屋還地
【裁判全文】
臺灣高等法院臺南分院民事判決          97年度再易字第23號
再 審 原告  丁○○
            丙○○
            乙○○
再 審 被告  甲○○
上列當事人間請求拆屋還地事件，再審原告對於中華民國97年7
月8日本院判決（97年度上易字第88號），提起再審之訴，本院
判決如下：
    主      文
再審之訴駁回。
再審訴訟費用由再審原告負擔。
    事實及理由
一、按再審之訴，應於30日之不變期間內提起。前項期間，自判
    決確定時起算，判決於送達前確定者，自送達時起算。民事
    訴訟法第500條第1項、第2項定有明文。本院97年度上易字
    第88號拆屋還地事件屬不得上訴第三審之事件，於97年7月8
    日宣判時即告確定，惟不得上訴第三審法院之判決，經宣示
    者，因宣示而生效力，其判決固應於宣示時確定，但原確定
    判決是否有再審事由等情事，因宣示判決時既非必須告知判
    決理由，當事人須於收受判決正本時始得確實知悉，而判決
    正本之送達，又須相當時日（民事訴訟法第228條、229條參
    照），故對於不得提起第三審上訴之確定判決提起再審之訴
    ，應以受不利判決之當事人收受第二審判決送達時，為其知
    悉再審理由之日，以之計算法定再審之30日不變期間，始稱
    合理。準此，本件再審原告係於97年7月14日收受原確定判
    決（見本院97年度上易字第88號卷第84頁），再審原告於97
    年8月6日向本院遞狀提起本件再審之訴（見本院97年度再易
    字第23號卷第3頁），揆諸前開說明，再審原告提起本件再
    審之訴，尚未逾30日之不變期間，合先敘明。
二、再審原告主張略以：
(一)、按不動產物權不以價值多少為生效要件，惟起造人侯詩慶於
    49年間系爭建物建造完成即已取得該建物之所有權，之後雖
    多次買賣及讓與，系爭建物之所有人現為丁○○乃為雙方所
    不爭執之事實，故系爭建物為合法之建築，且繳納房屋稅從
    起造完成迄今未曾間斷，亦為不爭之事實，應受憲法第15條
    財產權之保障。又本件之訴訟標的係「嘉義市○○街402巷
    12號房屋」，應不得就其「現值」及「建物是否堪以使用」
    分別認定，鈞院原判決竟認定其為「無相當價值」及以「建
    物不堪使用」等情並非事實，亦有認定事實違背法令之情事
    。又系爭建物並非「附屬建物」且經稅務機關認定為具有20
    ,500元之現值並徵收房屋稅，證實確為私人財產無誤，不論
    其現值多少，都應受到財產權之保障，即無所謂「無相當價
    值」或「價值甚微」的問題，鈞院原判決既認定「依嘉義市
    稅捐稽徵處97年1月25日嘉義稅房字第0970702812號函附之
    嘉義市○○街402巷12號房屋稅籍資料證明書及課稅明細表
    ，可知嘉義市○○街402巷12號房屋於97年之現值為20,500
    元」，按稅捐處並無附屬建物之現值資料，故原確定判決顯
    然誤用附屬建物之現值，並據以認定系爭建物為無相當價值
    或價值甚微，顯見引用錯誤，於法不合，且違反憲法第15條
    保障人民財產權之規定。且本件系爭建物並非不堪使用之問
    題，只有如何使用之問題，且系爭建物係為配合市○○設道
    路之拓寬而予以拆除，竟會變成拆屋還地之原罪，換言之，
    人民所有之私人財產為配合市○○設○於道路拓寬時房屋不
    能被拆成無門或無牆壁，否則拆除剩餘之建物將會被法院冠
    以「無相當價值」或「建物不堪使用」等理由被完全拆除，
    不僅違反財產權之保障，亦有違社會公平正義之期待等語，
    為此提起再審之訴。
(二)、聲明：
    (一)原確定判決廢棄，駁回再審被告之訴。
    (二)再審及再審前第一、二審訴訟費用均由再審被告負擔。
三、再審被告：本件未經言詞辯論，再審被告未提出書狀作何聲
    明或陳述。
四、按再審原告對於原確定判決提起再審之訴，限於民事訴訟法
    第496條第1項所列各款情形之一者，始得為之，若並無再審
    原因，純係對本院原判決適用法律之見解，為不同之主張，
    自不合於法定再審之要件（最高行政法院51年度裁字第20號
    判例可資參照）。再若確定判決適用法規顯有錯誤者，固得
    以再審之訴對之聲明不服，惟所謂「適用法規顯有錯誤」，
    係指確定判決所適用之法規顯然不合法律之規定或與司法院
    尚有效之大法官會議之解釋或最高法院尚有效之判例顯然違
    反者而言。又適用法規顯有錯誤，不包括認定事實錯誤、取
    捨證據失當、判決不備理由及在學說上諸說併存致發生法律
    上見解歧異等情形在內。經查：本件再審原告所主張之再審
    事由，在前審訴狀中，業據陳述，且本院原確定判決已就其
    主張，對於系爭建物之狀況至現場履勘，而認系爭建物在主
    要部分因道路開設遭拆除後，實已殘破不堪，難以遮避風雨
    ，顯已不具使用效能，其經濟價值甚微，致無相當價值之情
    事已有詳述。再審原告竟再執陳詞主張系爭建物即使拆除後
    分成兩邊仍具價值，且不能因道路拓寬而為拆屋還地之原罪
    等詞指摘原確定判決有違背法令，違反憲法第15條保障人民
    財產權之情事，與民事訴訟法第496條第1項所列各款之情形
    有間。縱經斟酌，與民事訴訟法第496條第1項第1款之再審
    事由不合，顯無再審之理由，而無從准許；又本院依職權調
    取本院97年度上易字第88號拆屋還地案卷，旨在審查再審原
    告提起本件再審之訴是否具備合法要件，並不涉再審原告提
    出前開證物資料之實質證據調查，亦無須另為其他證據調查
    ，即足認再審原告提起本件再審之訴顯無再審理由，自無再
    行言詞辯論之必要，爰不經言詞辯論，逕以判決駁回之。
六、據上論結，本件再審之訴顯無理由，應依民事訴訟法第502
    條第2項、第505條、第78條、第85條第1項前段，判決如主
    文。
中    華    民    國    97    年    12    月    31    日
                  民事第二庭    審判長法  官  丁振昌
                                      法  官  吳上康
                                      法  官  李素靖
上為正本係照原本作成。
不得上訴。
中    華    民    國    97    年    12    月    31    日
                                      書記官  林鈴香


司法院資訊處製作；財團法人民間司法改革基金會備份。
